【裁判字號】    90,判,78
【裁判日期】    900105
【裁判案由】    綜合所得稅
【裁判全文】
最  高  行  政  法  院  判  決                        九十年度判字第七八號
    再 審原 告  甲○○
    再 審被 告  財政部臺灣省北區國稅局
    代  表  人  林吉昌
右當事人間因綜合所得稅事件，再審原告對於中華民國八十八年四月二十三日本院八
十八年度判字第一三五八號判決，提起再審之訴。本院判決如左：
    主  文
再審之訴駁回。
再審訴訟費用由再審原告負擔。
    事  實
緣再審原告七十九年度綜合所得稅結算申報，漏報其取自國防部中山科學研究院（下
稱中科院）之薪資所得新台幣（下同）三四五、六○○元，再審被告乃核定補徵稅額
三四、四二八元。再審原告不服，就上開薪資所得部分，循序提起行政訴訟，為本院
八十八年度判字第一三五八號判決駁回。再審原告以原判決有修正前行政訴訟法第二
十八條第一款、第七款（即修正後之第二百七十三條第一項第一款、第九款）再審情
形為由，提起再審之訴。茲摘兩造訴辯意旨如次：
再審原告起訴意旨略謂︰依訴願法第二條規定，中央或地方機關對於人民依法聲請之
案件，於法定期限內應作為而不作為，致損害人民之權利或利益者，視同行政處分。
財政部及地方稅捐稽徵機關應於民國五十五年時，即應依所得稅法之規定，強制向中
科院非軍職員工課徵「品位加給、技術津貼」稅賦。財政部雖於六十八年因納稅義務
人之檢舉，匆匆以（68）台財稅第三八五○一號函，以「如係、如屬」等關鍵詞授權
中科院自行認定「品位加給、技術津貼」為合於所得稅法第四條第八款免納所得稅之
研究補助費，復為配合兩位蔣故總統、歷任行政院長之國防武器自主研發政策，更進
一步在財政部所出版各年度版所得稅法令彙編、稅捐稽徵法令彙編中刻意隱去上開函
釋之積極作為，使全國人民、法學界、律師界、稅捐稽徵機關中、低階官員皆不知有
該函釋存在。監察院（）院台財字第二四五七號函調查意見即已指明。且桃園縣稅
捐稽徵處大溪分處於八十年四月八日回覆檢舉人，亦認為研究加給及技術津貼係為政
府為獎勵科技人員科技研究之工作補助費（對人民公開表示）。再審被告八十二年四
月十五日北區國稅三字第八二○○七三○七號函，認「品位加給、技術津貼」可否適
用所得稅法第四條第八款亦有疑義。由上可知稅捐機關中、低階公務員亦不知有台財
稅第三八五○一號函存在。而在六十九年至八十三年以前亦從未對「品位加給、技術
津貼」開立核定稅額通知書或繳稅扣繳憑單，更使人民信賴中科院非軍職員工所領之
「品位加給、技術津貼」為符合所得稅法第四條第八款前段免稅要件，為免稅所得。
中科院對外招考員工時，更前仆後繼地投入，竭盡心智為獲得國防實質嚇阻戰略能力
而努力研發，就訴願法第二條行政處分之定義來看，已構成有效認可免稅行政處分。
蓋六十八年財政部及稅捐稽徵機關已知悉中科院非軍職員工領有品位加給、技術津貼
之事實，卻從六十九年至八十三年長達十四年之久，以上述積極作為配合認可，免稅
行政處分已確立。復就訴願法第九條第二項之立法意旨看，則長達十四年之久不處分
中科院非軍職員工所領品位加給、技術津貼之稅課作為，應視為已駁回該納稅義務人
檢舉訴願之行政處分，從而中科院非軍職員工應享有「信賴保護原則」之適用，應無
可置疑。次按稅捐稽徵法第一條第一條之一規定：「財政部依本法或稅法所發布之解
釋函令，對於據以申請之案件發生效力。但有利於納稅義務人者，對於尚未核課確定
之案件適用之。」財政部於民國七十九年、八十三年、八十七年編印之所得稅法令彙
編及八十六年稅捐稽徵法令彙編中，分別以七十九年十月十八日台財稅第00000
0000號、八十三年八月三十一日台財稅第000000000號、八十七年九月
二十一日台財稅第000000000號、八十六年七月十一日台財稅第八六一○七
○○六九號函，一再宣示，凡未編入該年度版之該部及各權責機關所對外發佈舊函示
，非經其重行核定，分別自七十九年十一月五日、八十三年十月一日、八十七年十一
月一日、八十六年八月一日起，一律不再援引適用。經遍查上開彙編，財政部六十八
年台財稅第三八五○一號及行政院台八十四財字第三七○○七號函，皆未編入，應為
無效之函示，必經各權責機關重新核定後，始重新生效。且依稅捐稽徵法第一條之一
之立法意旨，該二函釋，對中科院非軍職人員無拘束力。政府機關施政最忌反覆無常
，禁反言原則，具有拘束立法、司法、行政三者之效力。依訴願法第二條規定，中央
或地方機關對於人民依法聲請之案件，於法定期限內應作為而不作為，致損害人民之
權利或利益者，視同行政處分。所得稅法第四條第八款於五十二年修訂公布，財政部
及地方稅捐稽徵機關理應於五十五年中科院創立時，即依所得稅法之規定，強制向中
科院非軍職員工課徵「品位加給、技術津貼」稅賦。竟遲至六十八年檢舉人檢舉後，
匆匆以六十八年台財稅第三八五○一號函釋徵免原則，以「如係、如屬」等關鍵詞授
權中科院自行認定「品位加給、技術津貼」為合於所得稅法第四條第八款免納所得稅
之研究補助費，復為配合兩位蔣故總統、歷任行政院長之國防武器自主研發政策，更
進一步在財政部所出版各年度版所得稅法令彙編、稅捐稽徵法令彙編中刻意隱去上開
函釋之積極作為，使全國人民、法學界、律師界、稅捐稽徵機關中、低階官員皆不知
有該函釋存在。而行政院、國防部及中科院基於國防需要，未示知員工，此參財政部
八十五年十二月五日台財稅第000000000號、國防部八十五年十月九日珍琥
字第二五二六號函即明。桃園縣稅捐稽徵處大溪分處於八十年四月八日回覆檢舉人，
亦認為研究加給及技術津貼係為政府為獎勵科技人員科技研究之工作補助費（對人民
公開表示）。再審被告八十二年四月十五日北區國稅三字第八二○○七三○七號函，
表示「品位加給、技術津貼」可否適用所得稅法第四條第八款有疑義。由上可知稅捐
機關中、低階公務員均不知有台財稅第三八五○一號函存在。財政部發文國防部後，
自六十九年至八十三年以前，從未對「品位加給、技術津貼」開立核定稅額通知書或
繳稅扣繳憑單，更使人民信賴中科院非軍職員工所領之「品位加給、技術津貼」為符
合所得稅法第四條第八款前段免稅要件，為免稅所得。中科院對外招考員工時，更前
仆後繼地投入，竭盡心智為獲得國防實質嚇阻戰略能力而努力研發，就訴願法第二條
行政處分之定義來看，已構成有效認可免稅行政處分。蓋六十八年財政部及稅捐稽徵
機關已知悉中科院非軍職員工領有品位加給、技術津貼之事實，卻從六十九年至八十
三年長達十四年之久，以上述積極作為配合認可，免稅行政處分已確立。復就訴願法
第九條第二項之立法意旨看，則長達十四年之久不處分中科院非軍職員工所領品位加
給、技術津貼之稅課作為，應視為已駁回該納稅義務人檢舉訴願之行政處分，從而中
科院非軍職員工應享有「信賴保護原則」之適用，應無可置疑。又財政部發文國防部
後，十四年間，進一步為配合歷任行政院長之國防武器自主政策，以取得國防實質嚇
阻戰略，保障人民自由，避免我方防禦力量虛弱，導致共軍進犯，維持安定之社會秩
序，使企業能發達，創造經濟奇跡，以增進求得遠大於對「品位加給、技術加給」課
稅之公共利益，而為如前述之積極作為認可為免稅處分；是以中科院非軍職人員之「
品位加給、技術加給」之免稅權利除有上述財政部行政處分核可外，合於憲法第二十
二條、第二十三條要件，故應不受稅捐稽徵法第二十一條追課規定之拘束，且與促進
產業升級條例同為合於租稅優惠原則之定義：「租稅優惠者，在於具有相同負擔能力
，為誘導其某一特定行為，以違反量能原則創造租稅特權，取得租稅利益，是以租稅
優惠之憲法審查標準在於目的『所誘導之行為』與手段『租稅特權』間是否符合比例
原則，基此原則（憲法第二十三條）及憲法第一百六十六條、第一百六十七條、憲法
增修條文第十條基本科學研究發展國策，蔣總統及歷任行政院長為保護人民之生活安
定，維持社會秩序、增進全民之公共利益，為誘導中科院非軍職人員自主防衛器之原
創力，以最高行政裁量權核予「品位加給或技術加給」為免稅待遇，連一般人民均相
信有實質免稅之法律狀態存在，此有工商時報報導可稽。何況就所得稅法第四條第八
款前段、稅捐稽徵法第一條之一及第四十八條之三、訴願法第二條、第九條、行政訴
訟法第一條之立法本意暨前彙編函示，中科院員工及一般人民皆已相信品位加給及技
術津貼實質免稅之既存法秩序之存在，並以之作成生涯規劃，處置財產，應有信賴保
護原則之適用。鈞院以往判決均指明信賴保護原則，係指人民信賴政府機關之決定，
就其生活關係已有適當之安排，應給予保護或給予合理補償而言。財政部、國防部為
政府機關，鈞院應為上開自己之見解負責。監察院院台財字第二四五七號函中，指
出桃園縣稅捐稽徵處大溪分處八十年四月八日回復檢舉人、納稅義務人，亦認為研究
加給係政府為獎勵科技人員科技研究工作之補助費（係對人民公開承認），而再審被
告八十二年四月十五日北區國稅三字第八二○○七三○七號函認可否適用所得稅法第
四條第八款，亦有疑義，應採不溯及既往原則，所以本案未納稅，非可歸責於納稅義
務人。監察院八十七年十一月二十日院台財字第八七二二○○五八○號及八十七年十
二月二十二日院台財字第八七二二○○六五八號函並表明對中科院非軍職員工之處置
顯非公平，而係中科院及稅捐機關之行政疏失所致，就桃園縣稅捐稽徵處大溪分處八
十年四月八日回復檢舉人，中科院非軍職人員主觀上並無違章漏稅之故意，應享有「
信賴保護原則」之適用，因其為主管機關對於人民之函示，非政府機關內部之建議函
。李總統八十四年十二月十二日在國軍軍事會議中裁示：中科院非軍職員工所領之品
位加給及技術津貼所得稅追繳案，財稅單位對法律之引用不宜因時而異，以溯往方式
追課，亦有不妥。本案涉及層面甚廣，希相關單位重視，儘速妥善處理。李主席復於
八十五年五月八日在中常會指責相關單位未負責解決中科院補稅問題，如查明係政府
過錯，應由政府支出等語。八十七年十月十二日工商時報刊出行政法院鍾院長就中科
院非軍職員工所得稅行政訴訟事件，建議應由財政、國防兩部協商解決，由此可見本
件所得稅追補繳案，錯不在員工。又中科院八十三年以前開具之扣繳憑單，扣繳義務
人為院長，但該院忽於八十五年二月十二日補寄已退休或現職員工有關「品位加給」
等之扣繳憑單上所添記之扣繳義務人竟為已離職之主計處長周和漢和陳榮讚，經查證
係中科院當時之主計處長吳俊勢未徵詢渠等同意，擅以渠二人名義補發。有調查權之
稅捐機關，竟以此不合法補發之扣繳憑單作為補稅依據，實有違有調查權機關，不得
以非法手段獲得之證據，為課稅憑證之證據法則。蓋如不以扣繳憑單上客觀平實之所
得記載，則稅捐機關與納稅義務人之糾紛將永無寧日。鈞院認不以扣繳憑單之有無為
課稅之唯一證據，有待商榷。而陳榮讚、周和漢、吳俊勢等以奉命行事為由，如進行
國家賠償訴訟，則屬另一大事。再者，本件如經鈞院駁回，認定品位加給或技術津貼
為中科院非軍職人員之薪資所得，則可向國防部暨中科院請求補發全額退休金差額，
將使國庫損失甚鉅，且對去世之員工，其欠稅如何處理，其家屬可否請求追補退休金
之差額？綜上所述，本件應依憲法第十五條、第二十二條、第二十三條、所得稅法第
四條第八款前段、稅捐稽徵法第一條之一、四十八條之三、訴願法第二條及首揭函示
以及長達二十八年之久之實質免稅所形成之既存之法律秩序，與信賴保護原則、比例
原則等審慎判決，以維原告權益，重樹政府威信，符合法制。並請依職權行言詞辯論
，暨命中科院參加訴訟等語。
再審被告答辯意旨略謂︰中科院之預算雖分別依計畫編列人事費支應其員工之各項給
與，但實際上領受「科技品位加給」或「技術津貼」之非軍職人員，無論配屬之單位
或參與不同計畫，悉依該院所訂「科技人員品位支給標準表」、「技術員薪給標準表
」之等級，每月按級定額領取「科技品位加給」或「技術津貼」。該院與其聘僱人員
之約定事項亦載明所指薪給，除實物代金及眷補費外，包括全部給與，是以該院非軍
職人員所領受之「科技品位加給」或「技術津貼」，核屬其因提供勞務所取得之報酬
。另再審被告於八十二年間曾派員前往該院現場瞭解結果，該院支付非軍職人員之「
科技品位加給」及「技術津貼」係採按月給付方式，揆諸所得稅法第四條第八款及財
政部六十八年十一月台財稅第三八五○一號、八十四年八月十四日台財稅第八四一六
四一四一八號函釋暨行政院秘書長八十四年十月十七日台八十四財字第三七○○七號
函釋，原核定以系爭薪資所得（研究補助費或品位加給）三四五、六○○元，併課當
年度綜合所得額，核定應補稅額三四、四二八元，要無不合。本件原核定發單補徵稅
款，未逾稅捐稽徵法第二十一條所定核課期間，所稱基於信賴不宜追溯補徵等節，無
足採。至再審原告主張各節，前經大院行政訴訟判決，已詳為審酌論駁在案，並無適
用法規錯誤情形，再審原告仍執前詞主張，難謂有理，其以原判決適用法規顯有錯誤
之理由，提起再審之訴，亦僅為再審原告對法律見解之歧異，要難符合行政訴訟法第
二十八條第一款規定之要件，所訴核無足採，請判決駁回其再審之訴等語。
    理  由
本件再審被告代表人業已更換，再審被告陳明由新代表人林吉昌承受訴訟，於法無違
，應予准許，合先明。次按修正前行政訴訟法第二十八條第一款所謂適用法規顯有
錯誤（即修正後之第二百七十三條第一項第一款），係指原判決所適用之法規與該案
應適用之現行法規相違背，或與解釋判例有所牴觸者而言。至於事實之認定或法律上
見解之歧異，再審原告對之縱有爭執，要難謂為適用法規顯有錯誤，而據為再審之理
由。又同條第七款（即修正後第二百七十三條第一項第九款）所謂為判決基礎之證物
係偽造或變造者，係指該證物經採為判決基礎，且經宣告有罪判決確定為限。本件再
審原告七十九年度綜合所得稅結算申報，漏報其取自中科院之薪資所得三四五、六○
○元，再審被告乃核定補徵稅額三四、四二八元。再審原告就該薪資所得部分，循序
提起行政訴訟，原判決以憲法第一百六十五條係規定教育科學藝術工作者生活之保障
，與憲法第十九條規定人民有依法律納稅之義務，兩者併行不背。前者，要求政府依
國民經濟進展之情形，隨時提高教育科學藝術工作者之待遇；但並不因此免除該類人
員依法納稅之義務。因此，除非法律明定得免納稅義務者外，稅捐單位對之課徵各類
稅款，無違憲法第十九條、第一百七十條及中央法規標準法第十一條之規定。從而，
中科院不論依何法源設立，其所屬人員除非法律明定免徵所得稅外，自不得解免其納
稅之義務。又行政法上所謂信賴保護原則，係指人民因相信既存之法秩序，而安排其
生活或處置其財產，則不能因嗣後法規之制定或修正，而使其遭受不能預見之損害，
用以保護人民之既得權益。本原則之適用，係在禁止新制定或修正法規有溯及既往之
效力。而所謂平等原則，係指相同之事件應為相同之處理，不同之事件則應為不同之
處理，除有合理正當之事由外，否則不得為差別待遇。本件中科院之預算雖分別依計
畫編列人事費支應其員工之各項給與，但實際上領受「品位加給」或「技術津貼」之
非軍職人員，無論配屬之單位參與不同計畫，均依該院所訂「科技人員品位加給支給
標準表」、「技術員薪給標準表」之等級，每月按級定額領取科技品位加給或技術津
貼。且該院與其聘僱人員之約定事項亦載明所指薪給，除實物代金及眷補費外，包括
全部給與，其非軍職人員所領受之科技品位加給或技術津貼，核屬因提供勞務所取得
之報酬，應無行為時所得稅法第四條第八款免納所得稅規定之適用。況再審被告於八
十二年間派員前往該中科院瞭解結果，其支付非軍職人員之科技品位加給及技術津貼
確係按月給付方式，復經中科院八十一年十一月三日（八一）訓誠字第一六八七三號
函致再審被告，說明該院各類薪資扣繳所得稅狀況：「以該院於年度開始即訂有各項
研究計畫，並按照研究計畫逐月實施。各項研究計畫除一般經費外，為獎勵科技人員
竭盡心智參與研發工作，另編列研發人員研究補助費及技術津貼。為便利作業，研發
人員研究補助費係採按月發放方式，再經由成本歸戶手續，回歸計畫預算內（研究補
助費採個案給付，必將增加人力及作業之負擔，不符經濟效益）」等語。足見中科院
給付非軍職員工之品位加給及技術津貼之所得，屬經常性給與，且依職級按月定額支
給，為提供勞務所取得之報酬，依首揭規定，核非免稅之薪資所得，再審被告依法發
單補徵稅款，並未逾稅捐稽徵法第二十一條所定核課期間，於法並無不合。至於軍事
審判法將專任聘僱人員視同現役軍人，係規範軍事審判之範圍，與能否免稅無關。且
所得稅法第四條第八款、第十四條第一項第三類之規定自五十二年制訂迄今一直未變
更，僅解釋該稅法之行政院及財政部之函釋變更，未及於法規之制定或修正，則上開
函釋之變更應追溯至所得稅法頒布時生效適用，且無行政法信賴保護原則之適用。而
中小學教師課後輔導等所得，與本件系爭所得，性質上並非相同之事件，本件再審被
告對再審原告課稅之處分，亦無違平等原則。另納稅義務人如有所得稅法第十四條第
一項各類之所得，即應依同法第七十一條規定申報納稅，而所得稅法第九十五條之規
定，僅係為加強課稅資料之正確性，授予稽徵機關調查及督促扣繳義務人對於扣繳報
告之確實，是尚不因稽徵機關未為調查或督促扣繳義務人，即認納稅義務人就其取得
之所得不負申報納稅之義務。從而，再審被告依據所得稅第四條第八款、第十四條第
一項第三類規定，課徵再審原告本件系爭所得稅，無違憲法第一百六十五條、第一百
七十條及中央法規標準法第十一條之規定。再審原告主張，核無足採。本件原處分洵
無違誤，一再訴願決定，遞予維持，俱無不合。再審原告起訴意旨，難謂為有理由，
而駁回再審原告在前訴訟程序之訴，殊無所適用之法規與應適用之現行法規相違背，
或與解釋判例有所牴觸情形。再審原告猶執詞主張本件應有信賴保護原則之適用，係
對原判決認本件無該原則適用之法律見解及事實認定為爭執，揆諸首揭說明，自不得
據以提起再審之訴。次查，憲法第一百六十六條、第一百六十七條及增修條文第十條
係規定科學之發明與創造之獎勵及古蹟文物之保護、於學術或技術有發明者之獎勵與
補助等，與憲法第十九條規定人民有依法律納稅之義務，兩者併行不背。前者，要求
政府依國民經濟進展之情形，隨時提高教育科學藝術工作者之待遇、獎勵或補助發明
者；但並不因此免除該類人員依法納稅之義務。故除法律明定得免納稅義務者外，稅
捐單位對之課徵各類稅款，無違憲法第十五條、第二十二條、第二十三條、第一百六
十六條、第一百六十七條、增修第十條規定。是中科院不論依何法源設立，其所屬人
員除非法律明定免徵所得稅外，自不得解免其納稅之義務。財政部七十九年、八十三
年及八十七年編印之所得稅法令彙編未將財政部六十八年十一月三十日台財稅三八五
○一號函及行政院八十四財三七○○七號函編入，依該部七十九年十月十八日台財稅
第000000000號、八十三年八月三十一日台財稅第000000000號、
八十七年九月二十一日台財稅第000000000號函，非經重行核定固不再援用
。唯解釋函未編入彙編之原因不一，並非即認該解釋函與稅法規定相違，稅捐稽徵機
關本於稅法規定，其結論如與未經編入彙編之解釋函相同，亦難謂為違法。原處分及
一再訴願決定贅引上開二函釋，縱有未洽，惟依前開稅法，系爭所得既非免稅所得，
依法應予核課，結論相同，仍應予維持。再查，所得稅法第四條第八款立法意旨，固
在獎勵研究等，但仍須合於該款規定要件者，始能獲免稅獎勵，尚非所有獎學金或補
助費均得免稅。中科院發給員工之薪資雖分本薪與科技品位加給、技術津貼二部分，
但無論其給付名目為何，既均非免稅所得，自應全數納稅。另上開所得稅法規定一直
未變更，且財政部（六十八）台財稅第三八五○一號函明白指出，凡依職級按月定額
發給者，應屬研究人員之薪資所得，所得人應申報課稅，並未就系爭依職級按月定額
發給之所得為應予免稅之承諾。稅捐稽機關未於中科院成立時，立即查明該院非軍職
人員之品位加給、技術津貼得否免稅，其領取者有否申報納稅，僅係稅捐機關有無失
職問題，尚難據此認定再審被告同意系爭所得為免稅所得，更非訴願法第二條、第九
條第二項所指視同行政處分。桃園縣稅捐稽徵處大溪分處八十年四月八日函係回復檢
舉人之檢舉，並非對納稅義務人為免稅之處分。再審被告八十二年四月十五日北區國
稅三第八二○○七三○七號函僅係再審被告對財政部之建議函，並非對外發布之有效
函釋，縱再審原告因故不知悉前開法律或前開函示意旨，仍不能邀免納稅義務。行政
院、財政部就中科院非軍職人員所領品位加給及技術津貼等函釋，均係對該類所得是
否合於所得稅法第四條第八款免稅條件為解釋，亦即對條文文義為闡明，性質上為解
釋函，應自法規生效之日起有其適用，且上開函釋並非就稅法未規定事項另作補充規
定。稅法對何種所得應課稅，何種所得可免稅，既已有規定，再審被告自無待財政部
就特定人之特定所得再為函釋，始得課徵。再審被告所為補稅處分，尚無違反稅捐稽
徵法第一條之一規定或依法課稅原則。而有無扣繳憑單，中科院補發之扣繳憑單是否
有權人所核發，於再審原告之納稅義務並無影響。原判決並非以扣繳憑單為判決基礎
，且再審原告所指經偽造、變造之扣繳憑單，亦未經刑事判決宣告有罪確定，自不得
執為再審理由。再審原告未申報系爭所得，縱無故意或過失，亦僅得免予處罰，仍應
補納短納之所得稅。另稅捐稽徵法第四十八條之三之從新從輕原則，係納稅義務人違
反該法之規定應受裁罰時，適用最有利於納稅義務人之規定，與本件納稅義務人應繳
納及補徵之稅捐無涉，且所得稅法第四條第八款、第十四條第一項第三類規定，迄未
修正，自無稅捐稽徵法第四十八條之三規定之新舊法適用問題。至品位加給、技術津
貼應否併入退休金？已退休、去世人員如何追繳所得稅？可否請求補發退休金差額均
係另案問題，非本件所得審究。再者，課稅與否應由稽徵機關依法認定，非可由事業
團體或機關自行認定，再審原告主張系爭所得業經發放單位認定為免稅云云，應屬誤
解。綜上所述，再審原告主張各節均無可採，再審被告依前開規定補徵再審原告漏繳
稅款，一再訴願決定，遞予維持，俱無違誤。原判決因而駁回再審原告前訴訟程序之
訴，無適用法規顯有錯誤或為判決基礎之證物係經偽造或變造之情形，本件再審之訴
，顯無再審理由，應予駁回。又本件事證已臻明晰，無行言詞辯論之必要，中科院亦
非本件訴訟標的須合一確定者或因本件撤銷訴訟之結果，其權利或法律上之利益，將
受損害者，自無庸命其參加，併此指明。
據上論結，本件再審之訴為無理由，爰依行政訴訟法施行法第二條、行政訴訟法第二
百七十八條第二項、第二百八十一條、第九十八條第三項前段，判決如主文。
中    華    民    國     九十      年      一      月       五        日
                    最 高 行 政 法 院  第 一 庭
                                審 判 長 法  官      蔡  進  田
                                         法  官      姜  仁  脩
                                         法  官      鄭  淑  貞
                                         法  官      黃  璽  君
                                         法  官      廖  宏  明
右  正  本  證  明  與  原  本  無  異
                                         法院書記官  邱  彰  德
中    華    民    國     九十      年      一      月       五        日


司法院資訊處製作；財團法人民間司法改革基金會備份。
